【裁判字號】    95,上訴,804
【裁判日期】    950831
【裁判案由】    違反毒品危害防制條例
【裁判全文】
臺灣高等法院臺南分院刑事判決         95年度上訴字第804號
上  訴  人  臺灣臺南地方法院檢察署檢察官
上  訴  人
即  被  告  甲○○
上列上訴人因被告違反毒品危害防制條例案件，不服臺灣臺南地
方法院95年度訴字第84號中華民國95年6月20日第一審判決（起
訴案號：臺灣臺南地方法院檢察署94年度毒偵字第2596號），提
起上訴暨移送併案審理（併辦案號：臺灣臺南地方法院95年度毒
偵字第1613號、第1652號、第1653號），本院判決如下：
    主  文
原判決撤銷。
甲○○連續施用第一級毒品，累犯，處有期徒刑壹年捌月，扣案
第一級毒品海洛因壹小包（淨重零點零陸公克），沒收銷燬之，
注射針筒參支，沒收。
    事  實
一、甲○○前犯有殺人未遂、違反肅清煙毒條例、毒品危害防制
    條例等案件，最近一次於民國九十二年間，因犯施用第一級
    毒品、施用第二級毒品罪，經臺灣臺南地方法院分別判處有
    期徒刑一年二月、五月，定應執行有期徒刑一年六月確定，
    而於九十四年五月四日縮刑期滿執行完畢。
二、甲○○前因施用毒品案件，經送觀察勒戒後，因無繼續施用
    毒品傾向，經本院以八十七年度上訴字第八六三號判處免刑
    確定在案，復因施用毒品案件，經送觀察勒戒後，因有繼續
    施用毒品傾向，為臺灣臺南地方法院檢察署檢察官以八十八
    年度偵緝字第九三四號案件聲請簡易判決處刑並聲請強制戒
    治，經臺灣臺南地方法院於八十九年二月八日判處有期徒刑
    七月確定，強制戒治部分於九十年八月十三日戒治期滿。又
    因施用第一級、第二級毒品案件，經上開檢察署檢察官以九
    十年度毒偵字第二０三號、第二八七號案件提起公訴，經臺
    灣臺南地方法院於九十年六月二十一日判處有期徒刑九月及
    五月，並定應執行有期徒刑一年確定。再因施用毒品，經該
    署檢察官以九十二年度毒偵字第三三二號提起公訴並聲請強
    制戒治，經臺灣臺南地方法院於九十二年十二月八日判處有
    期徒刑一年二月、五月，應執行有期徒刑一年六月確定，並
    於九十四年五月四日縮刑期滿執行完畢，強制戒治部分，於
    九十三年一月九日因法律變更戒治期滿。
三、詎甲○○仍未戒除毒癮，明知海洛因，係屬毒品危害防制條
    例所明定之第一級毒品，不得持有及施用，竟分別基於施用
    第一級毒品海洛因之概括犯意，於前開強制戒治執行完畢釋
    放後五年內，自九十四年九月十日起至九十五年六月二十四
    日下午一時四十分許止，在臺南縣永康市公廁內、臺南市○
    ○區○○路四段三一七號住處、臺南市○區○○路觀光城旁
    廁所內及臺南市○區○○路二段一八六巷十號後方廣場內等
    處所，以將毒品海洛因摻水後，再以注射針筒施打在人體內
    之方式，連續施用第一級毒品海洛因多次。嗣先於九十四年
    十月一日十七時三十分許，在臺南縣永康市○○街一二七號
    旁，因行車未戴安全帽而遭警欄查，甲○○一時心虛欲將持
    有之毒品丟棄，為警當場查獲，並扣得海洛因一包（淨重０
    ．０六公克）、其所有供注射海洛因之注射針筒二支，員警
    採取尿送驗後，呈嗎啡陽性反應。繼於九十五年四月二十日
    十二時五十分許在臺南市○區○○○街二號、九十五年五月
    十三日零時二十分許在臺南市○○○路○段、北安路口分別
    經警查獲，並採集尿液送驗結果均呈嗎啡陽性反應。再於九
    十五年六月二十四日下午一時四十分許，在臺南市○區○○
    路二段一八六巷十號後方廣場經警當場查獲，並扣得甲○○
    所有供施用毒品之工具注射針筒一支（已使用過），並採集
    尿液送驗結果均呈嗎啡陽性反應，始悉上情。
二、案經臺南市警察局第六分局、第五分局、第一分局報告臺灣
    臺南地方法院檢察署檢察官偵查起訴暨移送併案審理。
    理  由
一、上訴人即被告甲○○經合法傳喚，於本院審理時無正當理由
    不到庭，惟查上揭事實，業據被告甲○○於警詢、偵查中供
    承不諱（見臺南市警察局第六分局南市警六偵字第1017號警
    卷【下稱警一卷】第二、三頁、南市警六刑偵字第
    0950000511號警卷【下稱警二卷】第二頁；南市警五刑偵字
    第499號警卷【下稱警三卷】第二頁、南市警一刑偵字第
    9506001006號警卷【下稱警四卷】第二頁、94年度毒偵字第
    2596號偵查卷【下稱偵查一卷】第六頁、95年度毒偵字第
    1613號偵查卷【下稱偵查二卷】第十八頁、第九頁），復於
    原審審理時坦承不諱，並當庭為認罪之表示（見原審卷第八
    八頁至第九一頁）。而被告分別經警查獲親自採集之尿液，
    送長榮大學檢驗結果均呈嗎啡、安非他命陽性反應，此有長
    榮大學確認報告四紙（見偵查一卷第十四頁、警二卷第四頁
    、警三卷第六頁、本院卷第三六頁）、臺南市警察局第六分
    局、第五分局、第一分局送驗尿液編號及年籍對照表四紙附
    卷可稽（見警一卷第六頁、警二卷第七頁、警三卷第五頁、
    警四卷第十九頁）。而扣案之白色粉末一小包（淨重０點０
    六公克）經鑑驗結果，檢出第一級毒品海洛因成份等情，此
    有法務部調查局鑑驗通知書一紙在卷可稽（見偵查一卷第二
    八頁），復有上開扣案之海洛因一小包、及注射針筒三支可
    資佐證，被告上揭自白核與事實相符。
二、又被告前因施用毒品案件，經送觀察勒戒後，因無繼續施用
    毒品傾向，經本院以八十七年度上訴字第八六三號判處免刑
    確定在案，復因施用毒品案件，經送觀察勒戒後，因有繼續
    施用毒品傾向，為臺灣臺南地方法院檢察署檢察官以八十八
    年度偵緝字第九三四號案件聲請簡易判決處刑並聲請強制戒
    治，經臺灣臺南地方法院於八十九年二月八日判處有期徒刑
    七月確定，強制戒治部分於九十年八月十三日戒治期滿。又
    因施用第一級、第二級毒品案件，經上開檢察署檢察官以九
    十年度毒偵字第二０三號、第二八七號案件提起公訴，經臺
    灣臺南地方法院於九十年六月二十一日判處有期徒刑九月及
    五月，並定應執行有期徒刑一年確定。再因施用毒品，經該
    署檢察官以九十二年度毒偵字第三三二號提起公訴並聲請強
    制戒治，經臺灣臺南地方法院於九十二年十二月八日判處有
    期徒刑一年二月、五月，應執行有期徒刑一年六月確定，並
    於九十四年五月四日縮刑期滿執行完畢，強制戒治部分，於
    九十三年一月九日因法律變更戒治期滿，此有臺灣高等法院
    被告前案紀錄表一份在卷足憑，而堪認定。綜上，本件事證
    明確，被告前揭於強制戒治執行完畢五年內，施用第一級毒
    品海洛因多次之犯行，堪以認定，應依法論科。
三、按行為後法律有變更者，適用行為時之法律。但行為後之法
    律有利於行為人者，適用最有利於行為人之法律，刑法第二
    條第一項定有明文。本案被告行為後，刑法第五十六條連續
    犯之規定，業於九十四年二月二日公布刪除，並於九十五年
    七月一日施行，則被告之犯行，因行為後新法業已刪除連續
    犯之規定，此刪除雖非犯罪構成要件之變更，但顯已影響行
    為人刑罰之法律效果，自屬法律有變更，依新法第二條第一
    項規定，比較新、舊法結果，仍應適用較有利於被告之行為
    時法律即舊法論以連續犯（最高法院九十五年第八次刑事庭
    會議決議參照）。又行為後法律有變更者，依修正前刑法第
    二條第一項之規定，以適用裁判時法為原則，如行為時法有
    利於行為人，則例外適用行為時法；依修正後刑法第二條第
    一項規定，以適用行為時法為原則，惟如裁判時法有利於行
    為人，則例外的適用裁判時法。又被告前犯有殺人未遂、違
    反肅清煙毒條例、毒品危害防制條例等案件，最近一次於民
    國九十二年間，因犯施用第一級毒品、施用第二級毒品罪，
    經臺灣臺南地方法院分別判處有期徒刑一年二月、五月，定
    應執行有期徒刑一年六月確定，而於九十四年五月四日縮刑
    期滿執行完畢，此有臺灣高等法院被告前案紀錄表附卷可稽
    ，茲於五年以內再故意犯本件有期徒刑以上之罪，不論依修
    正前之刑法第四十七條，或修正後之刑法第四十七條第一項
    之規定，均構成累犯，對被告而言並無有利或不利之情形，
    自不生新舊法比較之問題，應逕依修正前之刑法第四十七條
    ，論以累犯，並加重其刑。
四、按海洛因屬毒品危害防制條例第二條第二項第一款所規定之
    第一級毒品，不得非法持有、施用。核被告所為，係違反毒
    品危害防制條例第十條第一項之施用第一級毒品海洛因。其
    持有第一級毒品海洛因之低度行為，已為其施用第一級毒品
    海洛因之高度行為所吸收，故不另論罪。又被告施用第一級
    毒品海洛因之先後多次之犯行，均時間緊接，所犯係犯罪構
    成要件相同之罪名，顯係基於概括之犯意反覆為之，為連續
    犯，應依修正前刑法第五十六條之規定，均論以一罪，並加
    重其刑，又被告前犯有殺人未遂、違反肅清煙毒條例、毒品
    危害防制條例等案件，最近一次於民  國九十二年間，因犯
    施用第一級毒品、施用第二級毒品罪，經臺灣臺南地方法院
    分別判處有期徒刑一年二月、五月，定應執行有期徒刑一年
    六月確定，而於九十四年五月四日縮刑期滿執行完畢，此有
    臺灣高等法院被告前案紀錄表附卷可稽，其於五年內再犯本
    件最重本刑有期徒刑以上之罪，為累犯，應依刑法第四十七
    條規定加重其刑並遞加之。
五、再按檢察官就犯罪事實一部起訴者，其效力及於全部，刑事
    訴訟法第二百六十七條定有明文。本案檢察官就被告基於施
    用毒品海洛因之概括犯意，連續自九十四年九月十日起至同
    年十月一日上午九時許止，在臺南縣永康市之公廁內施用第
    一級毒品海洛因多次之犯罪事實起訴。其間被告並無再由觀
    察、勒戒或強制戒治等處遇，而有戒斷毒癮之情形，故而檢
    察官另於上訴本院後，就被告於九十五年四月下旬至同年六
    月二十四日之犯罪事實，認與上開起訴事實有裁判上一罪之
    連續犯關係，而聲請併案審理，本院自應依法一併審理。
六、原審以被告罪證明確，因予論罪科刑固非無見，惟刑法第五
    十六條之連續犯規定，業於九十四年二月二日修正公布，並
    自九十五年七月一日施行，被告行為後之法律，顯非有利於
    行為人，自應依刑法第二條第一項前段規定行為時法，適用
    法律，原判決不及比較適用，容有未洽；原判決對於檢察官
    聲請併案審理之犯罪事實未及審酌，亦有未合。檢察官上訴
    意旨關於聲請併案審理九十五年度毒偵字第一六一三號、第
    一六五二號、第一六五三號部分為有理由。被告上訴意旨任
    意指摘原判決不當雖不可採，然原判決既有上開可議之處，
    自屬無可維持，應由本院依法將原判決撤銷改判，以期適法
    。爰審酌被告施用毒品之犯行，在性質上乃屬對自我身心健
    康之自戕行為，尚未嚴重破壞社會秩序、侵害他人權益，然
    其前因施用毒品經送觀察、勒戒及強制戒治之治療處分後，
    猶不思戒絕革除惡習，再為本件犯罪，顯未因前所受之觀察
    勒戒、戒治處分而記取教訓，及被告犯後於原審坦承犯行等
    一切情狀，量處如主文第二項所示之刑。扣案之第一級毒品
    海洛因一小包（淨重０．０六公克），應依毒品危害防制條
    例第十八條第一項前段，沒收銷燬之。另扣案之施用毒品所
    用工具注射針筒三支，係被告所有，且供被告犯罪所用之物
    ，依刑法第三十八條第一項第二款之規定宣告沒收。
七、被告經合法傳喚，無正當理由不到庭，本院不待其陳述，逕
    行判決。
據上論斷，應依刑事訴訟法第三百六十九條第一項前段、第三百
六十四條、第二百九十九條第一項前段，第三百七十一條、毒品
危害防制條例第十條第一項、第十八條第一項、刑法第十一條前
段、第二條第一項前段、（修正前）第五十六條、第四十七條第
一項、第三十八條第一項第二款，判決如主文。
本案經檢察官邱克斌到庭執行職務。
中    華    民    國    95    年    8    月     31    日
                  刑事第二庭    審判長法  官  葉居正
                                      法  官  李文福
                                      法  官  吳森豐
以上正本證明與原本無異。
如不服本判決，應於收受本判決後十日內向本院提出上訴書狀。
其未敘述上訴理由者並得於提起上訴後十日內向本院補提理由書
狀（均須按他造當事人之人數附繕本）「切勿逕送上級法院」。
                                      書記官  李梅菊
中    華    民    國    95    年    8     月    31    日
附錄法條：
毒品危害防制條例第10條
施用第一級毒品者，處 6 月以上 5 年以下有期徒刑。
施用第二級毒品者，處 3 年以下有期徒刑。


司法院資訊處製作；財團法人民間司法改革基金會備份。
